【裁判字號】    95,交抗,251
【裁判日期】    951220
【裁判案由】    聲明異議
【裁判全文】
臺灣高等法院臺南分院刑事裁定
抗  告  人
即受處分人  甲○○
上列抗告人因違反道路交通管理處罰條例案件，不服臺灣嘉義地
方法院中華民國95年11月7日裁定（95年度交聲字第206號；嘉義
區監理所嘉義市監理站95年08月22日嘉監義裁字第裁76-L000000
00號裁決書），提起抗告，本院裁定如下：
    主      文
抗告駁回。
    理      由
一、聲明異議及抗告意旨略以：異議人即受處分人（即本件抗告
    人）甲○○於民國（下同）95年6月8日晚間10時36分許，酒
    後駕駛車牌ＵＲ─５６８８號自用小客車，沿嘉義市○○路
    由南往北行駛，途經該路１１１２號前，為警攔檢查獲，經
    以酒精測試器測得異議人飲酒後吐氣所含酒精成份達每公升
    ０．６７毫克，遭警掣單舉發違規，然異議人就刑法第185
    條之3公共危險罪，業經嘉義地方法院檢察署檢察官審酌異
    議人自白犯罪，且非累犯，並已向家庭扶助基金會捐款新台
    幣（下同）20,000元，及考量刑法第57條所列各款情形，認
    以職權不起訴處分為適當，而為不起訴處分。依行政罰法第
    26 條第1項前段規定，一行為同時觸犯刑事法律及違反行政
    法上義務規定者，依刑事法律處罰，則異議人既已受不起訴
    處分，且已向家庭扶助基金會支付20,000元，依上揭條文規
    定之「一事不兩罰」原則，自應免除行政裁罰，或扣除異議
    人所繳納之捐款，故異議人聲請撤銷原處分機關即交通部公
    路總局嘉義市監理站（下稱原處分機關）於95年08月22日，
    以嘉監義裁字第裁76-L00 000000號所為之裁決云云。
二、按94年2月5日公布、95年2月5日施行之行政罰法第26條規定
    ：「一行為同時觸犯刑事法律及違反行政法上義務規定者，
    依刑事法律處罰之。但其行為應處以其他種類行政罰或得沒
    入之物而未經法院宣告沒收者，亦得裁處之。前項行為如經
    不起訴處分或為無罪、免訴、不受理、不付審理之裁判確定
    者，得依違反行政法上義務規定裁處之」，即所謂一事不二
    罰原則。依行政罰法第26條明定一事不二罰原則，一行為同
    時觸犯刑事法律及違反行政法上義務規定者：(一)即依刑事
    法律處罰，而不為行政裁處；(二)如經不起訴處分或為無罪
    、免訴、不受理、不付審理之裁判「確定」者，則得依違反
    行政法上義務規定裁處之。查抗告人就其服用酒類不能安全
    駕駛動力交通工具而駕駛罪，經臺灣嘉義地方法院檢察署檢
    察官以異議人所犯屬刑事訴訟法第376條輕微案件，且自白
    犯行、非累犯，並已支付家庭扶助基金會20,000元及刑法第
    57 條之情形，而為職權不起訴處分，並不得再議，有臺灣
    嘉義地方法院檢察署95年度偵字第4460號不起訴處分書、臺
    灣高等法院被告前案紀錄表在卷可證，是異議人酒後駕車之
    行為，雖屬一行為同時觸犯刑事法律及違反行政法上義務，
    然就刑事處罰部分已認定抗告人確實有體內酒精濃度超過法
    定標準仍酒後駕駛動力交通工具情形，並給予自新機會為不
    起訴處分，依上揭行政罰法第26條第2項規定，既經不起訴
    處分且不得再議，原處分機關依法為行政裁處，並無違反一
    事不二罰之原則。至抗告人捐款20,000元與家庭扶助基金會
    ，既係其犯後為求自新機會，而主動捐款，即與刑事處罰有
    異，尚不得以此認原處分機關之行政裁罰，與抗告人本於善
    念所為之捐款性質相同，抗告人認應予扣除，顯不可採。
三、復按道路交通安全規則第114條第2款規定：「汽車駕駛人飲
    用酒類或其他類似物後，其吐氣所含酒精濃度超過每公升0.
    25毫克，不得駕車。」 ；道路交通管理處罰條例第35條第1
    項第1 款規定：「汽車駕駛人，駕駛汽車經測試檢定酒精濃
    度超過標準， 處罰鍰1萬5千元以上6萬元以下，並當場移置
    保管該汽車及吊扣駕駛執照一年，因而肇事致人受傷者，並
    吊扣駕駛執照二年。」本件抗告人酒精濃度超過標準仍駕駛
    汽車，業如前述，復經不起訴處分確定，並無一行為二罰之
    情形。
四、因而原審以原處分機關依道路交通管理處罰條例第35條第1
    項第1款之規定，裁處罰鍰57,000元，並吊扣駕駛執照12 個
    月，認尚無不當，而以異議為無理由，駁回其異議。本院經
    核其認事用法，均無不當，裁定亦稱妥適。抗告人抗告意旨
    ，猶執前詞，認原審之上開裁定有違一行為二罰云云，為無
    理由，應予駁回  。
五、據上論斷，應依道路交通案件處理辦法第26條，刑事訴訟法
    第412條，裁定如主文。
中    華    民    國    95    年    12    月    20    日
                  刑事第五庭  審判長法  官  楊明章
                                    法  官  戴勝利
                                    法  官  顏基典
以上正本證明與原本無異。
不得再抗告。
                                    書記官  呂嘉文
中    華    民    國    95    年    12    月    20    日


司法院資訊處製作；財團法人民間司法改革基金會備份。
